最高法院民事裁定　　　　　　　　　　 111年度台抗字第61號
抗　告　人　陳怡伶
　　　　　　尤美秀
　　　　　　陳介仁
共　　　同　　　　　　 
訴訟代理人　蘇清恭律師
上列抗告人因與相對人曾黃切間請求履行契約等核定訴訟標的價
額事件，對於中華民國110 年11月24日臺灣高等法院臺南分院裁
定（109 年度上字第48號），提起抗告，本院裁定如下：
    主  文
抗告駁回。
抗告訴訟費用由抗告人負擔。
    理  由
按民事訴訟法第466條第1項規定：對於財產權訴訟之第二審判
  決，如因上訴所得受之利益，不逾新臺幣（下同）100 萬元者
  ，不得上訴。此項利益數額，業經司法院依同條第3 項規定，
  以命令自民國91年2月8日起，增至150 萬元。又計算第三審上
  訴利益，準用關於計算訴訟標的價額之規定；訴訟標的之價額
  ，由法院核定；以一訴主張數項標的互相競合或應為選擇者，
  其訴訟標的價額，應依其中價額最高者定之。民事訴訟法第46
  6條第4項、第77條之1第1項、第77條之2第1項但書規定甚明。
  而核定訴訟標的之價額，為法院應依職權調查之事項，不受當
  事人主張及下級法院原核定訴訟標的價額之拘束。復鄰地通行
  權之行使，在土地所有人方面，為其所有權之擴張，在鄰地所
  有人方面，其所有權因而受限制，則鄰地通行權訴訟標的之價
  額，如主張通行權之人為原告，應以其土地因通行鄰地所增價
  額為準。
本件相對人主張其為坐落臺南市○○區○○段2364-3、2364-8
  地號土地（下合稱系爭土地）所有人，有與抗告人陳怡伶、陳
  介仁（下稱陳怡伶2 人）之前手簽訂土地使用權同意書（下稱
  系爭同意書），依系爭同意書，求為確認其就陳怡伶2 人共有
  之同段2360-14、2360-28地號土地（下逕稱該地號，合稱系爭
  鄰地），有鋪設柏油通行、設置水溝及埋設管線之權利存在，
  且不得為圈圍、破壞或其他妨礙上開權利之行為（下合稱系爭
  通行權利），並依民法第184條第1項規定，請求抗告人尤美秀
  將2360-28地號土地上如原法院109年度上字第48號判決附圖編
  號Ａ所示之鐵門、編號Ｂ所示之圍牆（下合稱系爭地上物）拆
  除之判決。臺灣臺南地方法院為相對人勝訴之判決，抗告人不
  服提起第二審上訴，原法院以判決駁回其上訴，抗告人不服，
  對之提起第三審上訴。
原法院以：相對人所有系爭土地因通行陳怡伶2 人系爭鄰地所
  增加之價額，經鑑定單位採用比較法及土地開發分析法，依11
  0年10月9日之市場價格評估後，為120 萬7222元，該鑑定參酌
  數據尚屬明確，且無何違反技術法規或與經驗法則相悖情事，
  所鑑定金額應屬可採；及土地逐年上漲，該金額應未低於 108
  年7月9日起訴時價額，本件訴訟標的價額及上訴利益未逾 150
  萬元，自屬不得上訴於第三審法院之事件。相對人提起本件訴
  訟之目的，在使陳怡伶2 人應容忍其在系爭鄰地有系爭通行權
  利存在，尤美秀設置系爭地上物之行為，妨礙相對人上開權利
  之行使，自有訴請尤美秀拆除之必要，該請求與維持系爭土地
  得以通行系爭鄰地之目的同一，無須併計訴訟標的價額。抗告
  人因本件上訴所得受之利益既未逾150 萬元，依上說明，其上
  訴自非合法。原法院因而裁定駁回其第三審上訴，經核於法並
  無違誤。抗告論旨，指摘原裁定不當，聲明廢棄，非有理由。
  末查，相對人起訴雖以一訴主張數項標的，惟目的均在主張其
  對系爭鄰地有系爭通行權利，基於訴訟經濟目的同一性，其訴
  訟標的之價額，自應以其所有系爭土地因使用系爭鄰地所增價
  額為準；縱認令尤美秀拆除系爭地上物之請求標的價額為高於
  該鑑定價額之138萬5138元，依民事訴訟法第77條之2第1 項但
  書規定，擇其價額高者定之，亦未逾150 萬元；至於原法院將
  訴訟標的價額誤用為訴訟標的部分，對本件裁定結果並不生影
  響，均附此敘明。
據上論結，本件抗告為無理由。依民事訴訟法第495條之1第 1
  項、第449條第1 項、第95條、第78條，裁定如主文。
中    華    民    國   111    年    1     月    12    日
                      最高法院民事第六庭
                          審判長法官  魏  大  喨  
                                法官  李  寶  堂  
                                法官  李  文  賢  
                                法官  高  榮  宏  
                                法官  林  玉  珮  
本件正本證明與原本無異
                                      書  記  官
中    華    民    國   111    年    1     月    18    日